【裁判字號】    97,抗,376
【裁判日期】    970409
【裁判案由】    假扣押
【裁判全文】
臺灣高等法院民事裁定                   97年度抗字第376號
抗  告  人  禾禮旅店股份有限公司
法定代理人  甲○○
上列抗告人因與相對人和禧建設股份有限公司間假扣押事件，對
於中華民國96年12月21日臺灣臺北地方法院96年度裁全字第1527
5號裁定，提起抗告，本院裁定如下：
    主  文
抗告駁回。
抗告費用新臺幣壹仟元由抗告人負擔。
    理  由
一按債權人就金錢請求或得易為金錢請求之請求，欲保全強制執
  行聲請假扣押，如就債務人所應受之損害，已供法院所定之擔
  保者，法院得予准許，民事訴訟法第522條第1項、第526條第2
  項分別定有明文。本件相對人於原法院主張及於本院補陳述以
  ：伊與抗告人於民國93年7月20日簽訂地上物租賃合約書，約
  定自94年12月1日起將位於臺北市○○區○○段102-2地號上之
  大樓（下稱系爭租賃建物）全部出租予抗告人使用。依租賃合
  約書第3條第1、3項約定「‧‧‧租金為每年新臺幣（下同）
  一億零六百八十萬元整，每月租金為八百九十萬元整」、「租
  金應以每個月為一期，‧‧‧應於每月一日給付當月租金，並
  於每年起租日開立一年份租金十二張支票支付‧‧‧開具之租
  金支票如有一期不兌現，即視為乙方（即抗告人）違約」；然
  抗告人未於96年12月1日交付第3年度之12個月租金支票，並積
  欠96年12月至97年2月已屆期之3個月租金2,670萬元，前經伊
  委託敦理國際法律事務所分別以96年11月23日96敦夏律字第
  1107 號、96年12月7日96敦夏律字第1201號、97年1月2日97敦
  夏律字第0101號、97年2月1日97敦夏律字第0201號律師函催告
  抗告人交付租金支票及給付租金，仍迄未交付，已構成違約情
  事。依租賃合約書第9條第1、4款及第8條第1項約定，抗告人
  應給付相當於年租金一倍之違約罰金即10,680萬元；且伊已於
  97年2月29日終止租賃合約書，但抗告人迄未返還系爭租賃建
  物，則依租賃合約書第10條第4項約定，伊得自97年3月份起請
  求抗告人按月給付相當於租金2倍之違約金，即每月1,780萬元
  。又抗告人利用系爭租賃建物經營汽車旅館業務，估計其每月
  營收約有2至3千萬元或至少有1,500萬元，並參諸其自94年12
  月1日起至96年11月30日止皆能按月支付租金890萬元，抗告人
  應有資力清償積欠伊之債務；惟伊於另案聲請對抗告人為強制
  執行時，原法院竟僅扣得203,154元，且觀抗告人之財產總歸
  戶資料所載，其名下僅有銀行存款，並無其他主要財產，顯見
  抗告人現存實際財產不足清償債務，並有隱匿財產之情事。由
  上述情事可知，抗告人有持續隱匿財產或就財產為不利益處分
  致無資力狀態之情事，恐有日後不能強制執行或甚難執行之虞
  ，爰聲請於前揭10,680萬元之違約罰金中之3千萬元範圍內，
  就抗告人之財產予以假扣押，及陳明願供擔保以補釋明之不足
  等語。並提出租賃合約書、律師函及其回執、建物使用執照、
  抗告人公司登記資料、抗告人所經營旅館之網站資料、營收計
  算表、抗告人之營業簡介、抗告人各類所得資料清單、原法院
  96年12月20日北院隆96執全木字第4208號執行命令、存證信函
  、各銀行陳報存款執行狀況書狀等件影本為證。原裁定依首開
  規定，命供擔保後為假扣押，並無不合。
二抗告意旨雖以：依民事訴訟法第522條、第526條第2項及第523
  條之規定，債權人就假扣押之原因，依法有釋明之義務，聲請
  人得供法院認為適當之擔保以補其釋明之不足，乃以請求及假
  扣押之原因已先釋明至大致正當之程度為前提，如未有釋明，
  縱有願供擔保以補釋明不足之表示，仍應駁回假扣押之聲請，
  必因釋明有不足，並經陳明願供擔保或法院認為適當者，始得
  命供擔保後准予假扣押。抗告人聲請本件假扣押於原法院僅提
  出租賃合約書等件影本釋明請求之原因，然未能釋明有日後不
  能強制執行或甚難執行之虞，即就有保全必要之假扣押原因未
  有所釋明，並非釋明有所不足之情形。又相對人執租賃合約書
  而主張伊有違約情事，並非屬實，此乃因相對人未盡出租人之
  義務，協助伊取得系爭租賃建物之全部樓層使用執照，致伊未
  能合法使用系爭建物為經營，由民法第441條規定反面解釋，
  伊自得拒絕履行給付租金之義務；且當事人之主張或陳述，與
  釋明有別，所謂釋明，係指當事人提出即時可以調查之證據，
  俾法院信其主張為真實之謂，當事人之主張或陳述，並非使法
  院得心證之證據方法，自非釋明，此參照最高法院72年台上字
  第1018號判決要旨即明，相對人片面主張伊積欠違約金，未為
  相當之釋明，即與要件不符。況伊於雙方簽訂租賃合約書時，
  即已交付5,000萬元保證金予相對人，已超過相對人欲聲請假
  扣押之金額甚多，相對人並無保全之必要。另伊因相對人違約
  之故，致無法使用系爭租賃建物之1、6、7、8樓層經營旅館業
  務，加以營運初期以借貸方式支應整修成本，再扣除各項成本
  及費用支出後，伊至今仍處於虧損狀態，並無多於財產可供隱
  匿，相對人僅憑強制執行結果所為之推論，並不屬實。原法院
  不察，竟准予供擔保後為假扣押，與法不合，且亦不應准許相
  對人於抗告程序中補正未為釋明之部分；爰提起抗告，求予廢
  棄裁定，並駁回相對人於原法院之聲請云云，並提出保證金支
  票及兌現資料、存證信函等件影本為證。
三惟按「假扣押，非有日後不能強制執行或甚難執行之虞者，不
  得為之。應在外國為強制執行者，視為有日後甚難執行之虞」
  ，民事訴訟法第523條第1、2項分別定有明文；又債務人所有
  之財產除對於特定債權人設有擔保物權外，為一切債務之總擔
  保，倘債務人現有之財產已不足清償一切債務，或因債務人浪
  費財產、增加負擔或就其財產為不利益之處分後，將導致不足
  清償一切債務時，即難謂請求日後無不能強制執行或甚難執行
  之虞。又參諸民事訴訟法第528條之92年修正理由「‧‧‧三
  、為保障債權人及債務人之程序權，並使法院能正確判斷原裁
  定之當否，應賦予債權人及債務人於抗告法院裁定前有陳述意
  見之機會，爰增訂第二項。四、抗告法院就關於假扣押聲請裁
  定之抗告，認為有理由者，於廢棄原裁定時，應自為裁定，不
  得發回原法院更為裁定，以避免程序稽延，而達到保全程序應
  迅速處理之要求，爰增設第三項。‧‧‧」，本院非不得以相
  對人即債權人於本院之補充陳述為審酌依據。
四經查，相對人於原法院提出本件假扣押之聲請，已提出租賃合
  約書、律師函及其回執陳明其對抗告人有金額10,680萬元之金
  錢請求及有不足清償一切債務之虞之假扣押原因；並於本院補
  充陳明其於另案聲請原法院對抗告人，於第三人彰化銀行城東
  分行、國泰世華商業銀行南京東路分行、永豐商業銀行、聯邦
  商業銀行大直分行、兆豐國際商業銀行、華南商業銀行中山分
  行、萬泰商業銀行站前分行之存款為強制執行，惟僅依序扣押
  存款餘額為：不足200元、19元、65,912元、48,280元（活期
  存款帳戶餘額38,280元、支票存款帳戶餘額10,000元，不包含
  已設定質權部分之活期備償專戶餘額1,212,416元）、71,993
  元、16,969元、0元，此有各該銀行之函文及聲明異議狀影本
  附卷可按（見本院卷第74-83頁）。又抗告人雖陳稱其已提供
  保證金5,000萬元作為租賃合約書之押租金，相對人並無保全
  之必要等語，縱然屬實，惟仍不足清償相對人主張之10,680萬
  元金錢請求，非有超額保全之情形；況抗告人於民事抗告補充
  理由狀中亦自承其並無多餘財產等語（見本院卷第98頁）。故
  抗告人之總財產已有不足清償其總債務，致有日後甚難執行之
  虞，核相對人所提出之前開證據，就其請求之原因，已為充足
  之釋明，另就假扣押之原因，亦已為大致正當之釋明；是依上
  開說明，原法院裁定准予相對人以新臺幣1,000萬元或同面額
  之京城銀行無記名可轉讓定期存單為抗告人供擔保後，得對抗
  告人之財產在3,000萬元之範圍內為假扣押，於法核無違誤。
  至抗告人否認相對人之金錢請求權一節，乃尚待本案之判決，
  非聲請假扣押時先應解決之問題（參照最高法院20年抗字第
  720號判例）。抗告意旨指摘原裁定不當，求予廢棄，為無理
  由，爰裁定如主文。
中    華    民    國    97    年    4    月    9    日
                    民事第十六庭
                        審判長法  官 沈方維
                              法  官 呂淑玲
                              法  官 湯美玉
正本係照原本作成。
本裁定除以適用法規顯有錯誤為理由，並經本院許可外，不得再
抗告。如提起再抗告，應於收受後10日內委任律師為代理人向本
院提出再抗告狀。並繳納再抗告費新台幣１千元。
中    華    民    國    97    年    4     月    9     日
                              書記官 蕭進忠


司法院資訊處製作；財團法人民間司法改革基金會備份。
